臺灣高雄地方法院刑事判決
111年度交簡上字第129號
上  訴  人  臺灣高雄地方檢察署檢察官
被      告  黃西樺



                    （另案於法務部○○○○○○○○○○○執行中）
上列上訴人因被告過失傷害案件，不服本院高雄簡易庭中華民國
111年5月6日111年度交簡字第1347號刑事簡易判決（偵查案號：
臺灣高雄地方檢察署110年度偵續字第96號），提起上訴，本院
管轄之第二審合議庭判決如下：
    主  文
原判決撤銷。
黃西樺犯無駕駛執照駕車因過失傷害人罪，處有期徒刑肆月，如
易科罰金，以新臺幣壹仟元折算壹日。
    事  實
一、黃西樺未領有合格自小客車駕駛執照，於民國109年9月29日
    21時59分許，駕駛車牌號碼000-0000號自小客車，沿高雄市
    苓雅區三多二路由東往西方向行駛，行經三多二路與英明路
    口時，本應注意車前狀況，並隨時採取必要之安全措施，而
    當時天候晴、夜間有照明、柏油路面乾燥、無缺陷、無障礙
    物、視距良好，客觀上並無不能注意之情事，竟疏未注意與
    前車保持安全距離，而追撞前方由陳秀美所駕駛之車牌號碼
    0000-00號自小客車之車尾，致陳秀美追撞前方由薛彥勳駕
    駛之車牌號碼000-0000號自小客車，因而致陳秀美受有雙側
    上及下背部肌肉發炎之傷害。黃西樺於肇事後，在偵查犯罪
    機關尚未知悉肇事人為何人時，主動向到場處理之員警坦承
    肇事，自首而願接受裁判。　　
二、案經陳秀美訴由高雄市政府警察局苓雅分局報告臺灣高雄地
    方檢察署檢察官偵查起訴。
    理  由
一、證據能力：　　
　　本判決所引用之證據資料（詳後引用之各項證據），其中係
    屬傳聞證據部分，縱無刑事訴訟法第159條之1至第159條之4
    或其他規定之傳聞證據例外情形，惟因被告黃西樺、檢察官
    均已同意作為證據使用（院三卷第119至125頁），且本院審
    酌卷內並無事證顯示各該陳述之作成時、地與週遭環境，有
    何致令陳述內容虛偽、偏頗之狀況後，亦認為適當，應依刑
    事訴訟法第159條之5第1項之規定，為傳聞法則例外，而有
    證據能力。 　　　　
二、認定前述犯罪事實所憑之證據：
㈠上揭事實，業據被告黃西樺坦承不諱（院三卷第118頁），且有
  告訴人陳秀美證述在卷（警卷第3至6頁、偵一卷第47至48頁）
  ，復有家佳診所診斷證明書、道路交通事故現場圖、道路交通
  事故調查報告表㈠㈡-1、談話紀錄表、現場及監視器翻拍照片、
  車輛詳細資料報表附卷可佐（警卷第7頁、第15至17頁、第23
  至32頁、第41至47頁、第69至71頁），足認被告自白與事實相
  符，洵堪採為論罪科刑之依據。
㈡按汽車行駛時，駕駛人應注意車前狀況及兩車並行之間隔，並
  隨時採取必要之安全措施，不得在道路上蛇行，或以其他危險
  方式駕車，道路交通安全規則第94條第3項定有明文。被告駕
  駛上開車輛，本應注意車前狀況，並隨時採取必要之安全措施
  ，而依卷附道路交通事故調查報告表㈠所載，當時天候晴、夜
  間有照明、柏油路面乾燥、無缺陷、無障礙物、視距良好，客
  觀上並無不能注意之情事，竟疏未注意與前車保持安全距離，
  追撞前方由告訴人陳秀美所駕駛之上開車輛車尾，致告訴人陳
  秀美追撞前方由薛彥勳駕駛之上開車輛，被告就本件車禍之發
  生確有過失甚明。另告訴人陳秀美確因本件交通事故受有前述
  傷害，有家佳診所診斷證明書可憑，則告訴人陳秀美之傷害結
  果與被告之駕車過失行為間，自具有相當因果關係。
㈢綜上所述，本案事證明確，被告犯行堪以認定，應予依法論科
  。
三、論罪科刑及撤銷改判之理由：　　
㈠按道路交通管理處罰條例第86條第1項關於汽車駕駛人，無駕駛
  執照駕車，因而致人受傷或死亡，依法應負刑事責任者，加重
  其刑至二分之一之規定，係就刑法第284條過失傷害之基本犯
  罪類型，對於加害人於從事駕駛汽車之特定行為時，在無駕駛
  執照之情形，因而致人受傷或死亡之特殊行為要件予以加重處
  罰，已就該罪犯罪類型變更之個別犯罪行為予以加重，而成另
  一獨立之罪名，自屬刑法分則加重之性質。經查，被告於前開
  時、地，駕駛上開車輛時，未領有合格自小客車駕駛執照乙情
  ，業經被告自承在卷（院三卷第91頁），且有公路監理系統證
  號查詢汽車駕駛人資料可佐（院三卷第85頁、第97頁），是核
  被告所為，係犯道路交通管理處罰條例第86條第1項、刑法第2
  84條前段之無駕駛執照駕車因過失傷害人罪。又起訴意旨認被
  告係犯過失傷害罪，漏未斟酌本案有道路交通管理處罰條例第
  86條第1項汽車駕駛人無駕駛執照駕車規定之適用，尚有未洽
  ，惟因其基本社會事實同一，並經本院當庭為權利告知（院三
  卷第118頁），而無礙於被告防禦權之行使，爰依刑事訴訟法
  第300條規定，變更起訴法條而為審理。　
㈡加重、減輕：
1.被告無駕駛執照駕車，致告訴人陳秀美受傷，依法應負刑事責
  任，其所為過失傷害犯行，應依道路交通管理處罰條例第86條
  第1項之規定，加重其刑。
2.被告於肇事後，報案人或勤指中心轉來資料未報明肇事人姓名
  ，處理人員前往現場處理時，肇事人在場，並當場承認為肇事
  人員乙情，有自首情形紀錄表在卷可查（警卷第35頁），經核
  合於自首之規定，爰依刑法第62條前段之規定，減輕其刑。
3.被告所為同時有道路交通管理處罰條例第86條第1項之加重事
  由、刑法第62條前段之減輕事由，應依法先加後減之。
㈢原判決認被告上開犯行事證明確，予以論罪科刑，固非無見。
  惟查：　　
1.被告本案係屬無駕駛執照駕車，應論以無駕駛執照駕車因過失
  傷害人罪，並應依道路交通管理處罰條例第86條第1項之規定
  ，加重其刑乙節，已如前述，原判決漏未審酌此節，僅論以刑
  法第284條前段之因過失傷害人罪，容有未洽。　
2.此外，告訴人陳秀美於請求檢察官上訴時稱：被告從未給付任
  何一筆款項等語（院三卷第13頁），此情亦經被告自承在卷（
  院三卷第91頁），是以，原判決記載，被告已給付第一期款新
  臺幣4萬元乙情， 應與事實不符。　
3.從而，檢察官上訴意旨指摘原判決不當，為有理由，自應由本
  院予以撤銷改判。　　
㈣本院審酌被告駕駛車輛本應謹慎注意遵守交通規則，以維自身
  及其他參與道路交通者之安全，竟疏未注意前述規定，肇生車
  禍致告訴人陳秀美受有前述傷害，所為誠屬不該，惟考量被告
  坦承犯行之犯後態度，並兼衡被告自承之智識程度、經濟狀況
  、生活情狀等節（因涉及個人隱私，故不予揭露，詳如院三卷
  第125至126頁）、告訴人陳秀美所受之傷勢、刑法第57條之各
  款事由等一切情狀，量處如主文所示之刑，並諭知如主文所示
  之易科罰金折算標準，以資懲戒。　
據上論斷，應依刑事訴訟法第455條之1第1項、第3項、第369條
第1項前段、第364條、第299條第1項前段、第300條，判決如主
文。　
本案經檢察官趙期正提起公訴，並經檢察官朱婉綺到庭執行職務
。
中　　華　　民　　國　　111 　年　　11　　月　　29　　日
                  刑事第十四庭  審判長法　官  吳書嫺
                                      法  官  陳一誠
                                      法  官  胡慧滿
以上正本證明與原本無異。
不得上訴。
中　　華　　民　　國　　111 　年　　11　　月　　29　　日
　　　　　　　　　　　　　　　　　　　書記官　陳予盼　　
附錄本案論罪科刑法條：　　
刑法第284條
因過失傷害人者，處一年以下有期徒刑、拘役或十萬元以下罰金
；致重傷者，處三年以下有期徒刑、拘役或三十萬元以下罰金。
　
道路交通管理處罰條例第86條第1項　
汽車駕駛人，無駕駛執照駕車、酒醉駕車、吸食毒品或迷幻藥駕
車、行駛人行道或行經行人穿越道不依規定讓行人優先通行，因
而致人受傷或死亡，依法應負刑事責任者，加重其刑至二分之一
。